【裁判字號】    95,重訴,121
【裁判日期】    950719
【裁判案由】    債務人異議之訴
【裁判全文】
臺灣臺南地方法院民事判決             95年度重訴字第121號
原      告  丙○○
                      樓之2
            丁○○
            己○○
            甲○○
            戊○○
            乙○○
                        樓之5.
共      同
訴訟代理人  曾柏暠律師
被      告  第一商業銀行股份有限公司
法定代理人  庚○○
訴訟代理人  辛○○
上列當事人間請求債務人異議之訴事件，經本院於民國95年7月
5日言詞辯論終結，判決如下：
    主  文
本院九十五年度執字第一四一０四號清償債務強制執行事件，對
原告所為之強制執行程序號應予撤銷。
訴訟費用由被告負擔。
    事實及理由
一、本件原告起訴主張：
  (一)本件原告並未積欠被告任何債務，於近日接到本院91年度執
    字第1410號強制執行通知，始知係原告先母李王庚珠生前債
    務而受累。
  (二)按消滅時效雖因開始執行行為或聲請強制執行而中斷，但查
    先母早於民國（下同）79年5月7日辭世，依民法第1147條規
    定，繼承因被繼承人死亡而開始，同法第1148條規定，繼承
    人自繼承開始時，除本法另有規定外承受被繼承人財產上之
    一切權利義務，由此規定，債務人死亡時，應由其繼承人即
    原告受其地位，固無疑問。惟先母辭世，迄今已逾17年，在
    此漫長之期間中，原告等從未接到被告任何執行之通知，被
    告並無對原告等開始執行行為或聲請強制執行，應可確定，
    則被告對於原告因繼承而得行使之請求權，早已罹於時效，
    原告等自得拒絕其請求。被告或將主張其於86年間曾有開始
    執行行為或聲請強制執行，已生中斷時效之效果，惟查，依
    卷存之債權憑證觀察，當時被告仍列已死亡之李王庚珠為債
    務人，其對已死亡者所為之強制執行行為，應不生任何法律
    效果，當然不能產生中斷時效之效果，故被告亦不能據此而
    對原告等主張有中斷之情事。
  (三)據上所陳，本件系爭債權既已罹於時效，顯有妨礙債權人請
    求之事由，債務人得於強制執行程序終結前，向執行法院對
    債權人提起異議之訴，強制執行法第14條第1項定有明文。
    故被告不得以本院91年度執字第39164號系爭債權憑證為執
    行名義對原告聲請強制執行，且本院以95年度執字第14104
    號受理被告強制執行之聲請，所為之強制執行程序應予撤銷
    ，原告爰依強制執行法第14條第1項規定提起異議之訴，並
    聲明：本院95年度執字第14104號清償債務強制執行事件對
    原告所為之強制執行程序應予撤銷。
二、被告抗辯則以：
  (一)按「向主債務人請求履行，及為其他中斷時效之行為，對於
    保證人亦生效力。」、「繼承，因被繼承人死亡而開始」號
    「繼承人自繼承開始時，除法律另有規定外承受被繼承人財
    產之一切權利義務」，民法第747條、第1147條、第1148條
    定有明文，又同法第129條第2項第5款亦規定聲請強制執行
    為時效中斷之事由。
  (二)查被告聲請鈞院86年度執清字第92099號強制執行時，將訴
    外人即主債務人立人纖維股份有公司及連帶保證人李王庚珠
    均列為債務人，被告對於主債務人立人纖維股份有限公司之
    債權請求權即於86年中斷而重新起算，聲請91年執字第3916
    4號強制執行事件時，再將主債務人立人纖維股份有限公司
    及連帶保證人李王庚珠均列為債務人列為債務人之一，被告
    主債務人立人纖維股份有限公司之請求權並未消滅。被告對
    主債務人立人纖維股份有公司之請求權既未消滅，依民法第
    747條規定，向主債務人請求履行，及為其他中斷時效之行
    為，對於保證人亦生效力，是以時效中斷之效力及於連帶保
    證人李王庚珠，原告等係李王庚珠之繼承人，揆請前開說明
    ，自於李王庚珠死亡時，當然承擔李王庚珠之一切權利義務
    ，並不因未將原告等列為執行相對人而有異，準此，被告自
    得對原告等之財產聲請強制執行。並聲明：原告之訴駁回。
三、兩造不爭執之事實：
  (一)被繼承人李王庚珠於79年5月7日死亡，原告丙○○、丁○○
    、己○○、甲○○、戊○○、乙○○為其繼承人，且未為拋
    棄或限定繼承。
  (二)被告於86年8月28日以本院81年10月20日81南院賢執明字第
    78484號債權憑證為執行名義，列李王庚珠及其他第三人為
    執行債務人，向本院聲請強制執行，經本院以86年度執字第
    11567號民事執行事件受理，因被告陳報受執行債務人無可
    供執行之財產，本院乃列李王庚珠及其他第三人為債務人，
    而換發86年12月9 日86南院慶執清字第92099 號債權憑證予
    被告。
  (三)被告於91年12月3日以本院86年12月9日86南院慶執清字第92
    099號債權憑證為執行名義，列李王庚珠及其他第三人為執
    行債務人，向本院聲請強制執行，經本院以91年度執字第
    39164號民事執行事件受理，因被告陳報受執行債務人無可
    供執行之財產，本院乃列李王庚珠及其他第三人為債務人，
    而換發91年12月6日91南院鵬執源字第39164號債權憑證予被
    告。
  (四)被告於95年4月7日以本院91年12月6日91南院鵬執源字第391
    64號債權憑證為執行名義，列原告及其他第三人為執行債務
    人，向本院聲請強制執行，經本院以95年度執字第14104號
    民事執行事件受理，對原告所有財產強制執行，強制執行程
    序進行中。
四、得心證之理由：
  (一)按執行名義成立後，如有消滅或妨礙債權人請求之事由發生
    ，債務人得於強制執行程序終結前，向執行法院對債權人提
    起異議之訴，強制執行法第14條第1項前段定有明文。又請
    求權，因十五年間不行使而消滅。消滅時效因起訴而中斷，
    而開始執行行為或聲請強制執行與起訴有同一效力；時效中
    斷者，自中斷之事由終止時，重行起訴，民法第125條前段
    、第129條第1項第3款、同法第2項第5款、第137 條第1項亦
    定有明文。本件原告主張被告之請求權已罹於時效，被告則
    以原告之被繼承人李王庚珠為連帶保證人，被告自取得對主
    債務人立人纖維股份有公司及連帶保證人即被繼承人等人執
    行名義後，其間已多次向法院聲請強制執行，對主債務人立
    人纖維股份有公司有中斷時效之事由，依民法第747條規定
    時效中斷之效力及於連帶保證人即原告之被繼承人李王庚珠
    ，請求權尚未罹於時效等語置辯，則本件兩造爭執者，乃被
    告於先前所為強制執行之聲請，是否對原告發生時效中斷之
    效力？
  (二)經查，訴外人李王庚珠於79年5月7日死亡，原告為其繼承人
    ，且未為拋棄繼承或限定繼承，依民法第1148條、第1153條
    之規定，自應承受被繼承人財產上之一切權利、義務。被告
    雖於86年8月28日、91年12月3日，分別以本院86年度執字第
    11567號、91年度執字第39164號民事執行事件聲請強制執行
    ，惟原告就上開強制執行事件，均係列已死亡之李王庚珠為
    債務人，並未對原告聲請強制執行，為兩造所不爭執。按強
    制執行程序之當事人，須有當事人能力，有關於執行當事人
    能力，強制執行法並未規定，依強制執行法第30條之1準用
    民事訴訟法之規定，即有當事人能力者，始有執行當事人能
    力。本件訴外人李王庚珠既於79年5月7日死亡，被告原得對
    於其繼承人之全體或其中之一人或數人承受之遺產或其固有
    財產，同時或先後為強制執行，始為適法，惟被告仍對無當
    事人能力之李王庚珠聲請強制執行，於法即屬無據，該執行
    行為，本不生效力，更遑論被告有對原告為行使權利之表示
    而發生時效中斷之效力。依此，本件自76年間本院76年度執
    字第48352號強制執行程序終結後，重行起算時效15年，惟
    被告逾15年後，迨於95年4月6日始聲請對原告為強制執，其
    請求權已逾時效，則原告依民法第144條規定，自得拒絕給
    付，原告上開主張，洵屬有據。
  (三)另被告抗辯，其前於本院86年度執字第92099號強制執行時
    ，將主債務人立人纖維股份有公司及連帶保證人李王庚珠均
    列為債務人，故對主債務人立人纖維股份有限公司之債權請
    求權，於86年即中斷而重新起算，被告既對主債務人立人纖
    維股份有公司之請求權既未消滅，則依民法第747條規定時
    效中斷之效力及於連帶保證人即原告之被繼承人李王庚珠，
    請求權尚未罹於時效等語置辯，原告對系爭債務立人纖維股
    份有公司為主債務人，被繼承人李王庚珠則為其連帶保證人
    ，被告前曾於本院86年度執字第92099號強制執行時，將主
    債務人立人纖維股份有公司及連帶保證人李王庚珠均列為債
    務人，被告對主債務人立人纖維股份有限公司之債權請求權
    尚未時效消滅之事實並不爭執，惟主張原告是繼承吳王庚珠
    之債務不是連帶保証人之身分等語。按保證債務，顧及債權
    人之權益，通常具有一定之屬人性質，亦即債權人允許保證
    人為保證，通常對保證人個人之主觀條件均有一定程度之重
    視。因此，保證人死亡後，已不得再為權利義務主體，保證
    人死亡前已發生之債務，在約定限度範圍內，固應由其繼承
    人承受，負連帶償還責任；惟其繼承係被繼承人之債務，而
    非繼承其連帶保證人之地位。基此，訴外人李王庚珠既已於
    79年5月7日死亡，原告固未拋棄繼承而繼承其債務，然非繼
    承其其連帶保證人之地位，僅係原有之債務而已，則被告縱
    對於主債務人立人纖維股份有公司為聲請強制執行而有中斷
    時效，其效力及於其他保證人，然仍不及於非保證人之原告
    ，甚為明顯，被告抗辯，自屬無據。
五、綜上所述，本院95年度執字第14104號清償債務事件之強制
    執行程序，係本於被告所持系爭已罹於時效消滅之債權憑證
    所換發之債權憑證聲請強制執行，而被告對繼承人即原告債
    務請求權，既已罹於15年時效而消滅。從而，原告主張依強
    制執行法第14條第1項之規定，請求判命如主文第1項所示之
    內容，即有理由，應予准許。
六、本件判決基礎已臻明確，兩造其餘之攻擊防禦方法及訴訟資
    料經本院斟酌後，核與判決不生影響，無一一論述之必要，
    併予敘明。
七、據上論結，本件原告之訴為有理由，依民事訴訟法第第78條
    ，判決如主文。
中    華    民    國    95    年    7     月    19    日
                        臺灣臺南地方法院民事第三庭
                            法    官  田幸艷
以上正本證明與原本無異
如對本判決上訴，須於判決送達後20日內向本院提出上訴狀
中    華    民    國    95    年    7     月    19    日
                            書 記 官  蘇家楹


司法院資訊處製作；財團法人民間司法改革基金會備份。
